臺灣臺北地方法院民事裁定
111年度司字第109號
聲  請  人  財政部北區國稅局

法定代理人  蔡碧珍  
                      送達代收人  林雅慧  住○○市○○                        區○○路0段00號00樓
相  對  人  福揚實業股份有限公司

法定代理人
即  清算人  施泓成律師
上列聲請人聲請選派相對人福揚實業股份有限公司清算人事件，
本院裁定如下：
    主  文
選派施泓成律師為相對人福揚實業股份有限公司之清算人。
聲請程序費用新臺幣壹仟元由相對人負擔。
    理  由
一、聲請意旨略以：相對人前經經濟部以90年6月6日經(90)商字
    第0000000000-0號函撤銷登記，相對人於民國93年8月19日
    向本院呈報廖宗慶就任清算人，並向本院聲報已清算完結，
    惟目前相對人尚欠聲請人營利事業所得稅、滯納金、滯納利
    息合計78,971,981元(下稱系爭稅款)，而相對人尚有勞工退
    休基金327,239元(下稱系爭款項)待申請領回，惟經法務部
    行政執行署臺北分署(下稱臺北分署)多次通知未果，目前相
    對人之清算人即廖宗慶行方不明，有不適任清算人之情形等
    語，爰聲請解任廖宗慶之清算人職務（另由本院以110年度
    司字第204號為裁定），並依公司法第322條第2項規定聲請
    另行選派施泓成律師為福揚公司之清算人，以踐行清算程序
    、了結公司事務等語。
二、按公司經中央主管機關撤銷或廢止登記者，應行清算，為公
    司法第26條之1準用第24條所明定。公司之清算，以董事為
    清算人。但本法或章程另有規定或股東會另選清算人時，不
    在此限。不能依前項之規定定清算人時，法院得因利害關係
    人之聲請，選派清算人，公司法第322條亦定有明文。次按
    公司清算完結，經向法院聲報准予備查，在性質上屬於非訟
    事件，該備查之處分，並無實質上之確定力，故清算中之公
    司，其人格之存續，仍須以合法清算為前提，亦即清算人之
    職務在實質上尚未終了而先向法院聲報清算程序終結，縱經
    法院准予備查，亦應認為清算程序尚未終結，依前揭說明，
    清算人仍有代表公司，在清算範圍內，為訴訟上及訴訟外一
    切行為之權（最高法院92年度台抗字第621號裁定意旨參照
    ）。
三、經查，相對人於90年6月6日經經濟部撤銷登記，並向本院呈
    報廖宗慶為相對人之清算人，嗣經96年3月20日本院以93年
    度司字第704號函准予清算完結在案，有本院93年度司字第7
    04號檔案銷毀目錄、經濟部商業司商工登記公示資料查詢服
    務在卷可稽(見本院卷第51、105頁)。又聲請人主張相對人
    尚滯欠其系爭稅款，且相對人於新北市政府尚有系爭款項待
    申請領回，並提出財政部北區國稅局欠稅查詢情形表、新北
    市政府勞工局函、勞退準備金戶查詢影本等件為證(見本院
    卷第33至37頁)，經核屬相符，揆諸前揭說明，聲請人既與
    相對人間尚有債務尚未了結，自難認上揭各該清算人之職務
    已然終了，雖其清算程序業經本院准為完結之備查，但因清
    算事務未了結，其公司法人格在清算之必要範圍內，仍依法
    視為存續，且清算人責任亦尚未終了，而仍有代表相對人在
    清算範圍內，為訴訟上及訴訟外一切行為之權。惟廖宗慶之
    清算人職務業經本院以110年度司字第204號裁定解任，相對
    人現已無對外代表公司之人，聲請人主張其為相對人之稅捐
    債權人，乃據提出欠稅查詢情形表為憑(見本院卷第33頁)，
    其以利害關係人身分，依公司法第322條第2項規定聲請為福
    揚公司選派清算人，自屬有據。爰審酌施泓成律師具備法律
    專業智識，足以辦理公司清算事務，施泓成律師並表示同意
    擔任福揚公司之清算人，且同意從福揚公司之系爭款項下支
    應其清算人報酬，苟若款項甚低或已無餘額，仍願意擔任福
    揚公司之清算人等情，有願任清算人同意書、民事陳報狀在
    卷可憑（見本院卷第39、139頁），復無非訟事件法第176條
    所定不得選派為清算人之情事，堪認選派施泓成律師為相對
    人之清算人應為妥適，本件聲請為有理由，應予准許。
四、依非訟事件法第24條第1項、第175條第3項，裁定如主文。
中　　華　　民　　國　　111 　年　　7 　　月　　26　　日
                  民事第六庭    法　官　杜慧玲
以上正本係照原本作成。
本裁定不得聲明不服。
中　　華　　民　　國　　111 　年　　7 　　月　　26　　日
                                書記官  林立原